【裁判字號】    95,訴,301
【裁判日期】    951004
【裁判案由】    違反槍砲彈藥刀械管制條例
【裁判全文】
臺灣臺南地方法院刑事判決               95年度訴字第301號
公  訴  人  臺灣臺南地方法院檢察署檢察官
被      告  己○○
                    （現於臺灣臺南監獄臺南分監執行中）
指定辯護人  本院公設辯護人乙○○
上列被告因違反槍砲彈藥刀械管制條例案件，經檢察官提起公訴
（94年度偵續字第107號），本院判決如下：
    主  文
己○○無罪。
    理  由
一、【公訴意旨】
    被告己○○明知未經主管機關許可，不得持有具殺傷力之槍
    枝，竟於民國（下同）84年3至4月間，在臺南縣下營鄉之松
    柏模型店（由檢察官另行分案偵辦），以新台幣10,000元之
    代價，購得可供發射金屬且具有殺傷力之改造空氣長槍一枝
    ，無故持有之。嗣於94年5月22日晚間23時5分許，己○○駕
    駛車牌號碼6W-5100號自小客車，搭載甲○○、丁○○，途
    經臺南縣官田鄉○○村○○路○段與自強街交岔路口，將車
    停放於該處，為警盤查時，在上開自小客車駕駛座腳踏板處
    查獲，並扣得上開改造空氣長槍（內含CO2空鋼瓶一枝、鐵
    珠五顆）、未拆封之CO2鋼瓶三罐，因認被告己○○涉犯槍
    砲彈藥刀械管制條例第8條第4項之未經許可持有具有殺傷力
    之改造槍枝罪。
二、【被告方面之答辯要旨】
    訊據被告己○○就其持有扣案之改造空氣長槍及CO2鋼瓶，
    並於上開時地遭警查獲等事實，固均供承不諱，但仍陳述其
    應獲無罪判決，並與辯護人分別以：本件司法警察顯係假藉
    臨檢盤查之名，於未發現被告任何犯罪徵候之情況下，對被
    告所駕駛之自小客車違法實施搜索，因該次違法搜索而查獲
    之改造空氣長槍，應無證據能力，並使本件被告前揭自白欠
    缺其他證據憑以補強。又扣案之改造空氣長槍歷經多次試射
    鑑定，僅少數幾次試射結果單位面積動能逾足以穿透人體皮
    膚之20焦耳/平方公分，大部分之試射結果均未達上述標準
    ，不能認為係具有殺傷力之改造槍枝，依法即應諭知被告無
    罪之判決等語，資為抗辯。
三、【程序方面】
    被告己○○前因涉嫌於93年間某日改造玩具子彈為具有殺傷
    力之子彈；並於93年10月27日凌晨攜帶改造手槍及子彈（手
    槍部分未據扣案及起訴）前往臺南縣下營鄉紅厝村1之4號顏
    金童住處攻擊蕭登福等事實，經臺灣臺南地方法院檢察署檢
    察官認其涉犯槍砲彈藥刀械管制條例第12條第1項之未經許
    可製造子彈罪及刑法第271條第2項、第1項之殺人未遂罪嫌
    ，而於94年8月26日以93年度偵字第10964、11311號提起公
    訴在案（見偵續卷第9-13頁），嗣經移審後，公訴檢察官復
    於本院94年度訴字第1208號被告己○○殺人未遂等案件準備
    程序中確認「被告己○○持有改造手槍（前往顏金童住處）
    部分未在起訴範圍之內」，有該案準備程序筆錄影本在卷可
    按（見本院卷第19頁）。由形式上觀察，本件與本院94年度
    訴字第1208號案件並無刑法修正前之連續犯裁判上一罪關係
    ，而未為該案起訴效力所及，故本件仍應為實質審理，合先
    敘明。
四、【關於證據能力之判斷】
    辯護人認為扣案之改造空氣長槍及CO2鋼瓶係違法搜索而獲
    得之證物、被告亦迭於偵審中堅稱系爭改造空氣長槍，伊原
    係放置於駕駛座下，並以腳踏墊完全覆蓋槍身及槍管，他人
    無法單以目視即發覺該把槍枝，該把改造空氣長槍係警察翻
    開腳踏墊後始行查獲云云。然查證人即被告之同伴甲○○、
    丁○○於本院審理中證述：「在現場警察好像沒有搜車，是
    帶回警局才搜」、「警察在現場好像沒有進去車子裡面翻找
    ，警察在車旁面巡視，有彎腰拿手電筒看，但沒有進去車內
    ..... 我只知道警察在車子周圍看而已，用手電筒照車內」
    等語（見本院卷第79-81、83頁）。該等被告同伴之證詞，
    核與證人即發現並查扣該把改造空氣長槍之司法警察丙○○
    到庭證述：伊盤查被告及甲○○、丁○○等人時，在駕駛座
    左後方之車門外發現駕駛座的下方露出三分之二之槍身（即
    槍管部分），即對該三人搜身並查扣該把槍枝。當時因目視
    可及槍枝，故並未挪動車內座椅，至於CO2鋼瓶等其他物品
    ，則係將被告等人帶回官田分駐所後才由伊詳細搜索車輛後
    查扣，伊等在盤查被告等人之現場並未實施搜索等語（見本
    院卷第73-75頁），大致相符；且與被告所供「警察在車內
    翻開腳踏墊始發現槍枝」之情節，不相吻合。應認證人丙○○所證查獲扣案改造空氣長槍之過程與事實相符，是司法警
    察在臺南縣官田鄉○○村○○路○段與自強街交岔路口，並
    非因「搜索」而發現扣案之改造空氣長槍，而係因「目光所
    及」之單純檢視行為而得悉被告持有該把改造空氣長槍，並
    依刑事訴訟法133條第1項之規定予以扣押，應堪認定。如此
    該把改造空氣長槍顯非基於違法搜索而獲致之證據，自應認
    為具有證據能力，而得據為本件事實認定之基礎。被告及辯
    護人此項違法搜索之抗辯，應無可採。
五、【得心證之理由】
    按犯罪事實應依證據認定之，無證據不得認定犯罪事實；又
    不能證明被告犯罪者，應諭知無罪之判決，刑事訴訟法第15
    4條第2項及第301條第1項分別定有明文。又認定犯罪事實所
    憑之證據，其為訴訟上之證明，須於通常一般人均不致有所
    懷疑，而得確信其為真實之程度者，始得據為有罪之認定，
    倘其證明尚未達到此一程度，而有合理之懷疑存在時，即難
    遽採為不利被告之認定，最高法院90年度臺上字第1969號判
    決意旨足資參照；再槍砲彈藥刀械管制條例第8條第4項之持
    有改造槍枝罪，以行為人所持有之槍枝「具有殺傷力」為前
    提，如行為人所持有之槍枝，不能使法院獲致「具有殺傷力
    」之確信，依罪疑唯輕之證據法則，自應為有利於被告之認
    定。經查：
  (一)本件據以認定涉案槍枝有無殺傷力之標準，依內政部警政署
    刑事警察局（以下簡稱刑事警察局）提供之相關參考數據，
    係：
    美國軍醫總署定義：彈丸撞擊動能達58呎（約為78.6焦耳
      ），則以使人喪失戰門能力。
    本國刑事警察局對活豬作射擊測試結果，彈丸單位面積動
      能達24焦耳/平方公分，則足以穿入豬隻皮肉層。
    依日本科學警察研究所研究結果，彈丸單位面積動能達20
      焦耳/平方公分則足以穿入人體皮肉層。
  (二)扣案之改造空氣長槍於偵審階段，共經檢察官及本院三度送
    請刑事警察局試射鑑定其發射動能，並據以判斷是否具有殺
    傷力，其測試方法及結果分別為：
    第一次鑑定：經以刑事警察局自有之填充氣體為動力，實
      際射試「三次」，測得扣案改造空氣長槍之單位面積動能
      分別為14.95、20.94、15.25焦耳/平方公分（見刑事警察
      局94年6月28日槍彈鑑定書，偵卷第16-18頁）。
    第二次鑑定：仍以刑事警察局自有填充氣體為動力，實際
      試射「二十次」，第一次至第十八次測得之之單位面積動
      能為6.37焦耳/平方公分至19.87焦耳/平方公分，第十九
      次測得單位面積動能20.22焦耳/平方公分，第二十次測得
      單位面積動能為20.94焦耳/平方公分（見刑事警察局95年
      1月19日刑鑑字第0950005549號函及所附槍枝測試紀錄表
      ，偵續卷第33-43頁）。
    第三次鑑定：分別以扣案之CO2鋼瓶及刑事警察局自有填
      充氣體為動力進行測試，以本件扣案之CO2鋼瓶為填充動
      力時，測得「最高三次」之單位面積動能分別為21.62 、
      20.22、18.83焦耳/平方公分；以刑事警察局自有三種填
      充氣體鋼瓶為動力時，每種鋼瓶測得「最高三次」之單位
      面積動能則為12.05至19.87焦耳/平方公分（見刑事警察
      局95年7月26日刑鑑字第0950058589號函，本院卷第47-50
      頁）。
  (三)依上述刑事警察局檢附之參考數據可知，單位面積動能超過
    20焦耳/平方公分，乃現有可知足以判斷殺傷力之最低標準
    。該等可以穿透「日本人」人體皮肉層之標準，在未能以科
    學實驗方法獲得何等單位面積動能足以穿透「台灣人民」人
    體皮肉層組織之確切數據前，雖未嘗不得於吾國刑事訴訟實
    務上據為判斷槍枝是否具有殺傷力之判斷依據。但不同國度
    人民，在不同之飲食文化與氣候環境差異下，所可能導致皮
    肉組織厚實程度差別，理論上亦可能影響彈丸穿透皮肉組織
    所需之單位面積動能。故實務上援用前述日本科學警察研究
    所實驗得悉之參考數據判斷槍枝之殺傷力，自應採取謹慎嚴
    格之立場，始能符合嚴格證明主義之要求。
  (四)刑事警察局用以測試槍枝動能之測速儀，其儀器如排除人為
    操作不當之因素，仍有±一公尺/秒之誤差率，已據該局於
    函覆第二次鑑定結果時記載明確（見偵續卷第33頁），若依
    該局同次函文所附槍枝測速紀錄表所載二十次試射結果中，
    發射速度相差一公尺/秒之單位面積動能差異比較結果，發
    射速度每少一公尺/秒時，單位面積動能即相差0.28至0.35
    焦耳/平方公分（以第十八次發射速度113公尺/秒、第十九
    次發射速度114公尺/秒比較，二者之單位面積動能相差為
    0.35焦耳/平方公分；以第十三次發射速度91公尺/秒、第十
    六次90公尺/秒比較，二者之單位面積動能相差0.28焦耳/平
    方公分）。扣除儀器可能最高誤差值0.35焦耳/平方公分後
    ，扣案之改造空氣長槍在第一次鑑定時，測得之最高單位面
    積動能應為20.59焦耳/平方公分（20.94－0.35＝20.59，下
    同）；第二次測試中，第十九次試射之單位面積動能應僅19
    .87焦耳/平方公分、第二十次試射之單位面積動能僅為20.5
    9焦耳/平方公分；第三次測試中以扣案之CO2鋼瓶為填充動
    力測得之最高三次單位面積動能應分別為21.27、19.87、18
    .48 焦耳/平方公分。
 (五)由上可知，扣案之改造空氣長槍，刑事警察局於第一次鑑定
   時經三次試射並扣除可能之誤差值之後，僅一次逾日本科學
   警察研究所實驗後獲得之20焦耳/平方公分標準（數據為20.5
   9，單位均為焦耳/平方公分，下同）；第二次鑑定經二十次
   試射後，僅最後一次逾上開標準（數據亦為20.59）；第三次
   鑑定經「三次以上」之射試後，僅其中一次逾上開標準（數
   據為21.27）。換言之，本件扣案改造空氣長槍，歷經廿六次
   以上之試射，僅三次獲得20焦耳/平方公分以上之單位面積動
   能數據，其中二次復僅逾0.59焦耳/平方公分，另一次亦僅超
   過1.27焦耳/平方公分；另廿三次以上試射測得之發射動能，
   則未逾前開標準。故該把改造空氣長槍，絕大部分係處於「
   發射動能不足以穿入日本人皮膚組織」之情形，雖有三次試
   射之單位面積動能達到前揭標準，但亦僅略為超過而已。此
   等鑑定試射之結果，參以前述日本及台灣人民皮膚組織之可
   能差別，仍不足以令本院產生「扣案改造空氣長槍係具有殺
   傷力之槍枝」之確信，而仍有合理之懷疑存在，揆諸前揭最
   高法院證判決要旨之說明，本件不能嚴格證明被告犯罪，依
   法即應為被告無罪判決之諭知。
據上論斷，應依刑事訴訟法第301條第1項，判決如主文。
本案經檢察官戊○○到庭執行職務
中    華    民    國    95    年    10    月    4     日
                  刑事第十庭    審判長法  官  陳欽賢
                                      法  官  林臻嫺
                                      法  官  陳賢德
以上正本證明與原本無異。
如不服本判決，應於判決送達後10日內，向本院提出上訴狀。
                                      書記官  陳麗雅
中    華    民    國    95    年    10    月    4     日


司法院資訊處製作；財團法人民間司法改革基金會備份。
